【裁判字號】    90,易,2559
【裁判日期】    900822
【裁判案由】    就業服務法
【裁判全文】
臺灣板橋地方法院刑事判決                          九十年度易字第二五五九號
    公  訴  人  臺灣板橋地方法院檢察署檢察官
    被      告  乙○○○○限公司
    兼右代表人  甲○○
    被      告  丙○○
右列被告等因違反就業服務法案件，經檢察官提起公訴（九十年度偵字第六一三○號
、第一○二四一號），本院判決如左：
    主  文
乙○○○○限公司法人之代表人，因執行業務，違反雇主不得未經許可聘僱他人所申
請聘僱之外國人之規定，其聘僱人數為一人，處罰金新臺幣參萬元。
甲○○法人之代表人，因執行業務，違反雇主不得未經許可聘僱他人所申請聘僱之外
國人之規定，其聘僱人數為一人，處罰金新臺幣參萬元，如易服勞役，以新臺幣玖佰
元（銀元參佰元）折算壹日。
丙○○違反雇主不得以本人名義聘僱外國人為他人工作之規定，其聘僱人數為一人，
處罰金新臺幣貳萬元，如易服勞役，以新臺幣玖佰元（銀元參佰元）折算壹日。
    事  實
一、甲○○係乙○○○○限公司（下稱柯氏公司）之負責人，丙○○與其有表姐弟關
    係，丙○○向行政院勞工委員會申請印尼國籍之男子ＳＵＰＲＩＹＡＮＴＯ，自
    民國（下同）八十九年二月二十一日入境，在臺南縣後壁鄉新東村新港東一四七
    之四一號，看護其父徐孝山。嗣因徐孝山不適應ＳＵＰＲＩＹＡＮＴＯ看護工作
    ，丙○○知曉雇主不得以本人名義聘僱外國人為他人工作，甲○○亦知悉雇主不
    得未經許可聘僱他人所申請聘僱之外國人，然自ＳＵＰＲＩＹＡＮＴＯ入境後不
    詳時間起，由丙○○將其所聘僱之ＳＵＰＲＩＹＡＮＴＯ，交與甲○○以月薪新
    臺幣（下同）一萬七千元左右僱傭，在柯氏公司位於臺南縣鹽水鎮○○路五十號
    及臺北縣鶯歌鎮○○○路二○二之二號對面鐵皮屋之工廠內，為柯氏公司從事打
    掃及油漆看板工作。迨至八十九年十一月二十七日晚間十時許，甲○○申請看護
    其母林春花之印尼國籍男子ＢＡＭＢＡＮＧ  ＤＪＯＫＯ  ＷＡＲＳＩＴＯ未於
    申報居留地（臺南縣鹽水鎮○○里○○街三七號）居住（柯氏公司及甲○○涉嫌
    指派所聘僱之外國人ＢＡＭＢＡＮＧ  ＤＪＯＫＯ  ＷＡＲＳＩＴＯ從事申請許
    可以外之工作，違反就業服務法第五十三條第四款規定，依同法第六十二條第一
    項之規定，應處新臺幣三千元以上三萬元以下罰鍰，性質上屬行政罰，與同法第
    五十八條刑罰之構成要件不合），為警於臺北縣鶯歌鎮○○○路二○二之一號前
    查獲，遂循線於同址查獲ＳＵＰＲＩＹＡＮＴＯ，始循線偵知上情。
二、案經台北縣警察局樹林分局報請臺灣板橋地方法院檢察署檢察官偵查起訴。
    理  由
一、訊據被告甲○○與丙○○固坦承印尼國籍之ＳＵＰＲＩＹＡＮＴＯ，係被告丙○○申請聘僱，看護徐孝山之監護工，嗣因徐孝山與ＳＵＰＲＩＹＡＮＴＯ無法溝
    通，遂返花蓮縣新城鄉康樂村南三棧三六號居住。被告丙○○於八十九年九月中
    旬託被告甲○○代為照料，待被告甲○○返回花蓮時，再偕ＳＵＰＲＩＹＡＮＴ
    Ｏ同至花蓮，嗣因被告甲○○因身體不適，所以才將ＳＵＰＲＩＹＡＮＴＯ暫留
    鶯歌云云。
（一）、經查，被告柯氏公司之負責人為被告甲○○，此有公司執照與營利事業登記
        證影本各一件附卷可考；而印尼國籍男子ＳＵＰＲＩＹＡＮＴＯ係由被告丙○○申請來臺擔任監護工，於八十九年二月二十一日抵臺，居留期限至九十
        年二月二十一日，此有居留外僑作業外勞詳細資料表、護照影本各一件在卷
        可稽；且據被告甲○○、丙○○於偵審中供述明確，核與ＳＵＰＲＩＹＡＮ
        ＴＯ於警訊時證述內容相符。堪認ＳＵＰＲＩＹＡＮＴＯ是被告丙○○申請
        聘僱來臺從事監護工之工作。
（二）、又查，該印尼國籍男子ＳＵＰＲＩＹＡＮＴＯ於警訊時證言：「我自二○○○年二月二十一日起來臺灣後，都臺南或鶯歌兩地來來回回，由我的老闆載
        我兩地往返，大約鶯歌住一、兩個禮拜，再回臺南住一、兩個禮拜」、「我
        至鶯歌後住鶯歌鎮○○○路二○二之二號正對面的鐵皮屋工廠從事油漆看板
        及掃地工作。工廠為乙○○○○限公司在鶯歌二六九號旁」、「因為我的老
        闆跟我說那是加班，且臺南跟鶯歌都有工廠，那邊的工廠缺人，就載我到那
邊的工廠工作」、「臺南縣鹽水鄉○鎮○○○路五十號，一樣是油漆看板及
        打掃工作，．．．」、「．．．錢是老闆給我的，有時是老板娘給我，我認
        識他們的人，但不知道他們的名字」、「老板娘是甲○○，老板是指甲○○
        之夫柯清山」（詳參偵查卷第二十一頁至第二十四頁八十九年十一月二十七
        日及九十年三月一日警訊筆錄）；而由被告甲○○聘僱看護其母林春花之印
        尼籍男子ＢＡＭＢＡＮＧ  ＤＪＯＫＯ  ＷＡＲＳＩＴＯ亦於警訊時證稱：
        「．．．我們一樣從事廣告看板的工作。但他（指ＳＵＰＲＩＹＡＮＴＯ）
        原來的雇主和我原來的雇主不一樣」、「．．．我的老闆甲○○有向我說若
        是警察來查了，我不能說我的老闆是誰。ＳＵＰＲＩＹＡＮＴＯ的老闆丙○○亦有跟他說要小心」（詳參偵查卷第十八頁八十九年十一月二十八日警訊
        筆錄）；且被告丙○○亦於警訊時供承：「他（指ＳＵＰＲＩＹＡＮＴＯ）
        的薪水是由我表姐甲○○給他的，．．．」（詳參偵查卷第十二頁反面八十
        九年十二月四日警訊筆錄」。是印尼國籍男子ＳＵＰＲＩＹＡＮＴＯ與ＢＡ
        ＭＢＡＮＧ  ＤＪＯＫＯ  ＷＡＲＳＩＴＯ皆於警訊指證被告甲○○為被告
        柯氏公司僱請ＳＵＰＲＩＹＡＮＴＯ在臺南及鶯歌工廠從事廣告看板油漆及
        打掃工作；且被告丙○○亦知悉ＳＵＰＲＩＹＡＮＴＯ薪資是由被告甲○○
        支付。雖被告丙○○於警訊時辯稱：「．．．那些錢是從我的薪水中扣的，
        一個月是一萬五千八百四十元整」（詳參偵查卷第十二頁反面八十九年十二
        月四日警訊筆錄），惟經訊據被告丙○○坦承：從八十三年至八十九年八月
        初在柯氏工作，我是擔任安裝廣告招牌工作，常常要外出安裝招牌，當時月
        薪從三萬五千起算到八十七、八十八年左右調到四萬八千，外勞是被告甲○○幫我申請的等語（詳參本院九十年八月七日審判筆錄）。惟被告丙○○於
        八十九年八月初即離職，卻任由被告甲○○繼續支付ＳＵＰＲＩＹＡＮＴＯ
        薪資，顯見其所辯不知ＳＵＰＲＩＹＡＮＴＯ為被告甲○○工作云云，與事
        實有悖。
（三）、再查，警方查扣記有「洋豆」及打卡時間之考勤表，為印尼國籍ＳＵＰＲＩ
        ＹＡＮＴＯ在柯氏公司打卡記錄，此據被告甲○○供承在卷（詳參偵查卷第
        十頁九十年三月一日警訊筆錄、本院九十年八月七日審判筆錄）；而ＢＡＭ
        ＢＡＮＧ  ＤＪＯＫＯ  ＷＡＲＳＩＴＯ於警訊時亦證言：「．．．另一張
        載名【洋豆】是ＳＵＰＲＩＹＡＮＴＯ的，那是我們在看板工廠用的打卡，
        我們到臺南的工廠或到鶯歌的工廠都要用到．．．」（詳參偵查卷第十七頁
        反面八十九年十一月二十八日警訊筆錄）；且ＳＵＰＲＩＹＡＮＴＯ對上揭
        考勤表用途證稱：「．．．是打掃房子算錢用的，是於鶯歌工廠用的」（詳
        參偵查卷第二十四頁九十年三月一日警訊筆錄），足認被告甲○○確有聘僱
        ＳＵＰＲＩＹＡＮＴＯ為柯氏公司工作。被告甲○○雖於本院調查審理時辯
        稱：渠沒有叫洋豆作事，渠要外勞打卡，係為限制他們活動，渠只有要求邦
        邦打卡，不知為何洋豆亦打卡云云（詳參九十年八月七日審判筆錄），被告
        甲○○身為被告柯氏公司負責人，且ＳＵＰＲＩＹＡＮＴＯ居住於鶯歌工廠
        中，對於ＳＵＰＲＩＹＡＮＴＯ是否有持考勤表打卡，豈有不知之理？是被
        告甲○○所辯，顯與常情有違。至被告甲○○雖辯稱其於警訊時自白ＳＵＰ
        ＲＩＹＡＮＴＯ自八十九年十一月二日起至八十九年十一月二十七日幫忙在
        工廠工作，且有打卡等語，係警察於製作筆錄時扭曲原意所致，惟因此自白
        與ＳＵＰＲＩＹＡＮＴＯ在警訊自白工作時間及被告丙○○自白在八十九年
        七月間將ＳＵＰＲＩＹＡＮＴＯ交與被告甲○○等語相佐，故本院不以此自
        白作為被告甲○○犯行之佐證。
（四）、綜上所述，被告丙○○將其申請聘僱之印尼國籍男子ＳＵＰＲＩＹＡＮＴＯ
        交與被告甲○○為被告柯氏公司工作，罪證明確，被告等犯行洵堪認定。
二、按雇主不得以本人名義聘僱外國人為他人工作，亦不得未經許可聘僱他人所申請
    聘僱之外國人，均為八十二年五月八日公佈施行之就業服務法第五十三條第二款
    、第三款所明定。被告丙○○違反上開第五十三條第二款規定，以本人名義聘僱
    外國人為他人工作，人數為一人，應依同法第五十八條第一項前段論科。被告甲○○為被告柯氏公司之代表人，因執行公司業務，未經許可聘僱他人所申請聘僱
    之外國人，違反就業服務法第五十三條第三第五十八條第二項規定，亦應依同法
    條第一項前段論處罪刑，被告柯氏公司為法人，則應科以同法第五十八條第二項
    之罰金刑。爰審酌被告甲○○、丙○○之犯罪目的、情節、違法使外國人為他人
    工作及聘僱外國人工作對經濟秩序所生危害及犯後態度等一切情狀，各量處如主
    文第二、三項所示之刑，並均諭知罰金如易服勞役之折算標準，被告柯氏公司亦
    量處如主文第二項所示之罰金刑，以茲懲處。
據上論斷，應依刑事訴訟法第二百九十九條第一項前段，就業服務法第五十八條第一
項前段、第二項，刑法第十一條前段、第四十二條第二項，罰金罰鍰提高標準條例第
二條，現行法規所定貨幣折算新台幣條例第二條，判決如主文。
本案經檢察官葉奇鑫到庭執行職務
中    華    民    國      九十        年      八      月    二十二    日
                                      臺灣板橋地方法院刑事第二庭
                                          法  官  高    玉    舜
右正本證明與原本無異。
如不服本判決，應於判決送達後十日內，向本院提出上訴狀。
                                          書記官  田    世    杰
中    華    民    國      九十        年      八      月    二十三    日
附錄本案論罪科刑法條全文：
就業服務法第五十三條
雇主不得有左列行為：
一  聘僱或留用未經許可或許可失效之外國人。
二  以本人名義聘僱外國人為他人工作。
三  未經許可聘僱或留用他人所申請聘僱之外國人。
四  指派所聘僱之外國人從事申請許可以外之工作。
就業服務法第五十八條
違反第五十三條第一款、第二款或第三款規定，其聘僱或留用人數為一人者，處六月
以下有期徒刑、拘役或科或併科新台幣九萬元以下罰金；其聘僱或留用人數為二人以
上者，處三年以下有期徒刑、拘役或科或併科新台幣三十萬元以下罰金。
法人之代表人、法人或自然人之代理人、受僱人或其他從業人員，因執行業務犯前項
之罪者，除處罰其行為人外，對該法人或自然人亦科以前項之罰金。


司法院資訊處製作；財團法人民間司法改革基金會備份。
